【裁判字號】    95,交聲更,2
【裁判日期】    951031
【裁判案由】    違反道路交通管理處罰條例聲明異議
【裁判全文】
臺灣苗栗地方法院交通事件裁定         95年度交聲更字第2號
原處分機關    臺北市交通事件裁決所
異  議  人
即受處分人    甲○○  （即更名前之邱景川）
上列異議人即受處分人因違反道路交通管理處罰條例案件，對於
臺北市交通事件裁決所於中華民國94年8月8日所為之北市裁三字
第裁22—Z00000000 號處分聲明異議，本院於95年1 月18日以94
年度交聲字第131 號裁定，原處分機關不服，提起抗告，經臺灣
高等法院臺中分院於95年3 月31日以95年度交抗字第156 號裁定
撤銷並發回本院，本院更為裁定如下：
    主  文
異議駁回。
    理  由
一、原處分機關以：異議人甲○○（即更名前之邱景川）於民國
    94年1 月30日上午10時15分，駕駛車號L3-6709 號自用小客
    車，行經國道3 號南下317 公里處，因「使用註銷之牌照行
    駛」之違規事實，違反道路交通管理處罰條例第12條第1 項
    第4 款、第2 項之規定，經內政部警政署國道公路警察局第
    八警察隊白河分隊舉發，應到案期限為94年2 月14日，異議
    人未於期限內繳納，原處分機關於94年8 月8 日裁決，罰鍰
    新台幣（下同）10800 元整，並牌照扣繳；罰鍰限於94年9
    月7 日前繳納，牌照自94年9 月7 日前繳送。上開罰鍰逾期
    不繳納之處分：（一）自94年9 月8 日起罰鍰為10800 元，
    並限於94年9 月22日前繳納。（二）罰鍰於94年9 月22日前
    繳納，逾期仍不繳納者，依法移送強制執行。
二、異議意旨略以：原處分機關雖認異議人於94年1 月30日上午
    10時15分，駕駛車號L3-6709 號自用小客車，行經國道三號
    高速公路南下317 公里處，有「使用註銷之牌照行駛」之違
    規事實，惟本件係肇因臺北市交通事件裁決所於92年5 月7
    日所為之易處註銷牌照之裁決，乃異議人有143 件違規罰鍰
    未繳納，而這143 件罰鍰是在93年9 月16日當庭撤回，臺北
    市交通事件裁決所在異議人撤回前即逕行註銷異議人之牌照
    ，顯然不合法。異議人曾多次表示願意分期付款，然監理所
    條件嚴苛，異議人無法接受；又監理所一日裁決134 份裁決
    書，亦不符比例原則；再裁決書未附舉發單，也沒有證據，
    形同自話自說，當該所再補寄舉發單影本後，早已經逾聲明
    異議之期間，這些案件都已經逾3 個月舉發時間，這134 件
    違規不應做為註銷牌照之證據，故本件原處分機關不應認異
    議人具有「使用註銷之牌照行駛」之違規事實，為此聲明異
    議請求撤銷原處分云云。
三、按行為後法律或自治條例有變更者，適用行政機關最初裁處
    時之法律或自治條例；但裁處前之法律或自治條例有利於受
    處罰者，適用最有利於受處罰者之規定，行政罰法第5 條定
    有明文。查本件違規行為發生後，道路交通管理處罰條例業
    於94年12月28日修正公布，並於95年7 月1 日施行，惟本件
    違規行為發生時及原處分機關之裁決時，均在該條例修正施
    行前，揆諸上揭規定，應適用修正前之規定，無新舊法比較
    適用問題，合先敘明。次按本條例關於車輛所有人之處罰，
    如應歸責車輛駕駛人者，處罰車輛駕駛人；關於車輛駕駛人
    之處罰，如應歸責於車輛所有人者，處罰車輛所有人。道路
    交通管理處罰條例第85條第2 項、第3 項定有明文。
四、查異議人於91年7 月5 日上午10時許，駕駛車號L3-6709 號
    自用小客車，在苗栗縣頭份鎮○○路與信義路口，因違規停
    車，經警拖吊並開掣違規規舉發之事實，有苗栗縣警察局交
    通警察隊91年7 月5 日苗縣警交字第F00000000 號舉發違反
    道路交通管理事件通知單影本份附卷可憑。嗣原處分機關依
    原舉發事實，以異議人有違反行為時道路交通管理處罰條例
    第56條第1 項第5 款之規定，於91年11月27日以北市裁三字
    第車裁22-F00000000號裁決書處罰在案，該裁決書主文記載
    為：「一、罰鍰新台幣1,200 元。罰鍰限於91年12月27日前
    繳納。二、逾期不繳納罰款時之處理：（一）自91年12月28
    日起易處吊扣汽車牌照2 個月，並限於92年1 月11日前繳送
    執行。（二）92年1 月11日前未繳送汽車牌照者，自92年1
    月12日起易處吊銷汽車牌照並逕行註銷之。（三）汽車牌照
    經吊銷或註銷者，非經公路主管機關檢驗合格，不得再行請
    領。但經易處逕行註銷者，非滿6 個月不得再請領。」，上
    開裁決書並於92年4 月7 日下午3 時14分，在原處分機關7
    樓櫃臺處經異議人親自簽收無誤，亦有臺北市交通事件裁決
    所91年11月27所開立之北市裁三字第車裁22-F00000000號裁
    決書及異議人本人簽名之送達證書影本各1 份在卷可稽，堪
    認臺北市交通事件裁決所91年11月27開立之北市裁三字第車
    裁22-F00000000號裁決書業經合法送達。原處分機關就異議
    人之上揭違規行為所為如上之裁決書既屬合法，而依行政程
    序法第27條及道路交通管理處罰條例第85條、第65條規定，
    異議人既末於限定相當期間內提出聲明異議，且未依上開裁
    決書內容繳納罰鍰或繳送汽車牌照，原處分機關始於92年5
    月7 日逕行註銷異議人所有之上揭車號L3-6709 號自用小客
    車之汽車牌照，自難認原處分機關所為上揭註銷車輛汽車牌
    照之行政處分不合法。異議人上揭車號L3-6709 號自用小客
    車之汽車牌照既經原處分機關註銷在案，則異議人仍於94年
    1 月30日上午10時15分，駕駛車號L3-6709 號自用小客車，
    行經國道三號南下317 公里，則原處分機關即臺北市交通事
    件裁決所以異議人使用註銷之牌照行駛之違規事由，於94年
    8 月8 日所為裁決之處分，並無不當。是以，本件聲明異議
    為無理由，應予駁回。
五、據上論斷，應依道路交通案件處理辦法第19條，裁定如主文
中    華    民    國    95    年    10    月    31    日
                        交通法庭法  官  吳  炳  桂
以上正本證明與原本無異。
如不服本裁定，應於送達後5 日內向本院提出抗告狀（應附繕本
），抗告於臺灣高等法院臺中分院。
                               書記官  蘇  文  熙
中    華    民    國    95    年    10    月    31    日


司法院資訊處製作；財團法人民間司法改革基金會備份。
